臺灣高等法院刑事判決　　　　　　　　99年度上訴字第2967號
上　訴　人　　臺灣新竹地方法院檢察署
上　訴　人　　李兆宗　
即　被　告　　　　　　　
上列上訴人因被告妨害性自主等案件，不服臺灣新竹地方法院九
十九年度訴字第六六號，中華民國九十九年七月廿三日第一審判
決（起訴案號：臺灣新竹地方法院檢察署九十八年度偵字第九０
０三號），提起上訴，本院判決如下：
    主  文
原判決關於妨害自由二罪及恐嚇危害安全罪暨定應執行刑部分均
撤銷。
李兆宗傷害人之身體，處有期徒刑捌月；又以強暴、脅迫，使人
行無義務之事，處有期徒刑捌月；又以加害生命、身體、財產之
事，恐嚇他人致生危害於安全，處有期徒刑肆月。應執行有期徒
刑壹年陸月。
其他上訴駁回。
    事  實                                                                
一、李兆宗曾於民國九十五年間因竊盜、傷害、妨害自由及毀損
    等案件，經臺灣高等法院以九十五年度上易字第二二八九號
    判決分別判處有期徒刑三年、六月、七月、三月，定應執行
    有期徒刑四年確定。嗣上開傷害、妨害自由及毀損等刑期，
    經臺灣高等法院九十六年度聲減字第一七四七號裁定分別減
    為有期徒刑三月、三月又十五日、一月又十五日，另與上開
    竊盜刑期定應執行有期徒刑三年六月確定，自九十五年十二
    月十三日入監執行，於九十八年六月十二日因縮短刑期假釋
    出監，於九十八年十二月廿四日假釋期滿（本案不構成累犯
    ）。
二、緣李兆宗於九十八年十月間認識甲女（起訴書代號00000000
    ，七十六年八月生，姓名年籍詳卷附代號與姓名對照表）後
    ，即積極追求甲女，多次邀約甲女至其位在新竹縣竹東鎮○
    ○路○段三三三巷三二號之住處留宿，並發生多次性行為，
    李兆宗乃認定與甲女為男女朋友關係。嗣李兆宗因發覺甲女
    另有與其他男子交往，且於同年十一月九日電話邀約甲女於
    下班後至其住處，復遭甲女拒絕，並提出分手，乃對甲女甚
    為不滿，旋搭乘不知情綽號「武雄」之成年男性友人（真實
    姓名年籍不詳）所駕駛之自用小客車，於翌（十）日凌晨二
    時三分許抵達甲女住處外，以其持用之0000000000號行動電
    話聯絡甲女外出洽談。迨雙方在甲女住處附近之竹東鎮○○
    路○段八號一樓之統一超商前洽談時，甲女更表明要李兆宗
    勿再糾纏之意思，二人因此發生激烈爭吵，甲女乃欲撥打手
    機報警處理，李兆宗見狀更為生氣，即出手以搶下甲女行動
    電話之強暴方式，阻止甲女撥打電話報警，接續即以手強拉
    甲女雙手及自後推行之強暴方式，將甲女推入該自用小客車
    後座，李兆宗亦隨即擠坐上後座，妨害甲女撥打電話之權利
    及強使甲女行無義務搭上該自小客車之事，並因李兆宗之強
    行拉、推，使甲女受有右手臂瘀血六公分、左手臂瘀血五公
    分及左膝擦破傷三公分等之傷害。渠等上車後，李兆宗即指
    示該不詳姓名年籍之成年男性友人駕車前往其上址住處，甲
    女見狀亦不再反抗，於抵達後李兆宗住處樓下後，即與李兆
    宗上樓至住處房內續談，期間李兆宗為找出甲女另交往之男
    子身份，乃直接以甲女持用之行動電話內儲存之電話資料欲
    逐一撥打電話，甲女見狀加以阻止，雙方為此再生爭執，嗣
    甲女因甚為疲累，不願再吵，乃躺到床上睡覺，迨於同日下
    午十四時許，因甲女仍需上班，李兆宗即叫醒甲女，二人旋
    發生性行為後（公訴人起訴被告妨害性自主部分無罪，詳述
    如下），甲女即以其行動電話撥打予弟弟，請其前來接送上
    班。
三、李兆宗認仍續與甲女交往中，於同年月十四日凌晨零時許，
    騎乘甲女所有機車前往接甲女下班，欲載甲女至其住處，為
    甲女拒絕，並再次提出分手事宜，李兆宗甚為生氣，竟又基
    於使人行無義務之事犯意，以徒手強拉之強暴方式，將甲女
    拉至機車前座踏板上，令甲女坐至其前方一手攔住甲女腰部
    ，即啟動機車，欲將甲女載回其住處，惟李兆宗騎車行經新
    竹縣竹東鎮「惠安宮」旁時，甲女趁隙跳車欲行逃離，為李
    兆宗拉回，改以雙腳夾住蹲在踏板上之甲女之方式搭載，於
    即將抵達李兆宗上址住處前，甲女再趁機跳車，李兆宗復接
    續強拉甲女上車，並對甲女恫稱「再耍花樣，就試試看」之
    脅迫言語，甲女即不再反抗，乘坐機車後座，而使甲女行隨
    其返家之無義務事，並於抵達李兆宗住處樓下後，隨同李兆
    宗上樓至其房間。甲女即留宿於李兆宗住處至同日下午十四
    時許，自行騎乘自有機車離去上班。
四、甲女先後欲分手不成並遭李兆宗前開不法侵害後，即行躲避
    李兆宗，李兆宗為逼迫甲女出面，乃另行基於恐嚇危害安全
    之犯意，於同年月十七日下午十四時卅八分許，以其持用之
    0000000000之行動電話發送「現在我就去你家大鬧  幹  在
    不接阿」內容之簡訊，以此加害甲女生命、身體之事恐嚇甲
    女，致甲女心生畏懼，足以生危害於甲女生命、身體之安全
    。嗣李兆宗見甲女仍不回應，遂於同日廿一時許，前往甲女
    住處敲門要求甲女出面，甲母（姓名年籍詳卷）見李兆宗來
    意不善，旋撥打電話通知甲女之朋友丙女（姓名年籍詳卷）
    ，委請丙女代為報警，始循線查獲上情。
五、案經甲女訴由新竹縣政府警察局橫山分局報請臺灣新竹地方
    法院檢察署檢察官偵查起訴。
    理  由                                                           
壹、有罪部分：
一、程序部分：
(一)、按被告以外之人於審判外之陳述，雖不符前四條之規定，而
    經當事人於審判程序同意作為證據，法院審酌該言詞陳述或
    書面陳述作成時之情況，認為適當者，亦得為證據；當事人
    、代理人或辯護人於法院調查證據時，知有第一百五十九條
    第一項不得為證據之情形，而未於言詞辯論終結前聲明異議
    者，視為有前項之同意，刑事訴訟法第一百五十九條之五定
    有明文。查本案証人即被害人甲女、証人甲母、丙女於警詢
    或偵查中所為陳述，雖為被告以外之人，於審判外所為陳述
    ，然被告李兆宗及辯護人於本院準備程序均表示對証據能力
    無意見而不為爭執，且未於言詞辯論終結前聲明異議（本院
    卷第六三頁），而本院審酌上開証據資料製作時之情況，尚
    無違法不當及證明力明顯過低之瑕疵，本院亦查無有何違反
    法定程序取得之情形，另証人即被害人甲女業經本院於審判
    期日傳喚到庭，行交互詰問程序，直接言詞審理檢視其證詞
    ，並給予被告李兆宗及辯護人詰問之機會，且再提示前揭證
    人之上開警、偵訊筆錄之要旨，由被告及辯護人依法辯論，
    故上揭証人於警、偵訊時之陳述，當然已取得作為證據之資
    格，而有證據能力。
(二)、另本案認定事實所引用之卷內所有文書，如：新竹縣警察局
    橫山分局九十八年十二月二日扣押筆錄、扣押物品目錄表各
    一份、簡訊蒐証照片三張、現場蒐証照片六張、証人甲女之
    遠傳電信0000000000及亞太電信0000000000行動電話通話查
    詢資料二份、行政院國軍退除役官兵輔導委員會竹東榮民醫
    院受理疑似性侵害事件驗傷診斷書，性侵害案件驗証同意書
    、員警處理性侵害案件交接及應注意事項表、行政院衛生署
    竹東醫院診斷證明書及驗傷採証光碟，竹信醫院診斷資料等
    文書証據，分係從事業務之人於通常業務過程所須製作之紀
    錄文書、公務員職務上製作等文書及其他文書，既非公務員
    違背法定程序所取得，又無刑事訴訟法第一百五十九條之四
    之顯有不可信之情，且被告及其辯護人亦均不爭執証據能力
    （本院六五頁），是認均有證據能力。
二、實體部分：
(一)、本案被告李兆宗因與告訴人甲女間之感情糾紛，於上開事實
    欄二部份，係先搶走告訴人之手機，剝奪其撥打電話報警之
    權力，旋即強行推拉告訴人上車，致其成傷，將之載往其住
    處；於事實欄三，強行拉告訴人上車，並於搭載途中施以「
    再耍花樣，就試試看」等恐嚇字語，再次將告訴人強載至其
    住處，既均經被告供認不諱，核與告訴人指証情節一致，並
    有告訴人之遠傳電信0000000000及亞太電信0000000000行動
    電話通話查詢資料二份、行政院衛生署竹東醫院病歷、診斷
    證明書等在卷可按，事証已臻明確。另事實欄四，被告亦坦
    認有以手機簡訊傳送「現在我就去你家大鬧幹在不接阿」內
    容之簡訊，並有簡訊照片等在卷足憑。而被告傳送之上開簡
    訊，造成告訴人畏懼不安，不敢返家居住，亦經告訴人指陳
    在卷（偵卷第三七頁、原審卷第八四、一一０～一一一頁）
    。被告前既已二次強載告訴人返回住處，其後告訴人乃避不
    見面，被告又多次至告訴人住處尋找無著，始發送簡訊，則
    被告上開所為意在迫使告訴人出面之情，不言可喻，其立意
    自非良善。再觀諸被告發送「現在我就去你家大鬧幹在不接
    阿」之簡訊，明示或暗示告訴人不要躲避，其會前往告訴人
    住處大鬧，客觀上確已足以造成受訊者之心理壓力，致其內
    心恐懼不安，達到危害安全之程度甚明。是本案前開犯罪事
    實二、三所載被告先後二次強拉告訴人上車，第一次之推拉
    ，並有致告訴人受傷，第二次強載亦有出言脅迫；及犯罪事
    實四所載以手機簡訊恐嚇告訴人之事証，既均至臻明確，被
    告犯行即洵堪認定，自應依法論科。
(二)、至公訴人起訴被告於事實二、三，除於凌晨強載告訴人至住
    處後，仍施強脅不准告訴人離去，均迨至同日下午二時許，
    因告訴人要上班方任離去一節，因認被告係涉犯強行拘禁而
    剝奪他人行動自由之犯行，固經告訴人指訴在卷，惟經訊被
    告固坦承告訴人二次均至同日下午二時許方離去其住處，然
    堅決否認有剝奪告訴人之行動自由，並辯稱：其雖有強載告
    訴人至其住處，但至住處樓下後，其即未強制，均是告訴人
    隨同其上樓至其房內，其二人因仍續有爭吵，但告訴人未表
    離去之意，其亦未有不讓離去之情等語。經查：
  (1)告訴人該前開二次遭被告強載往住處之事，於警訊均僅指訴
    被告強拉其上車：第一次十一月十日凌晨被告係半推半拉的
    強行把我拉上他朋友的車，我們一起坐在後座，之後他朋友
    就把我跟他載到他家。到他家，他媽媽及他媽媽的男朋友在
    （偵卷第三四～三五頁調查筆錄）。第二次十一月十四日凌
    晨，他騎我的機車要載我回去，我說不要，叫他不要再纏我
    ，他就認為我要找人，他就發瘋似的開始跟我拉扯，他就硬
    把我塞在機車的腳踏板，騎到竹東鎮上惠昌宮旁邊的巷子，
    我跳車…，之後又拉拉扯扯，把我載到他家。在路上他跟我
    說：「你再要花樣，就試試看!」（偵卷第三六～三七頁調
    查筆錄）；跳車被拉回後，第一次坐腳踏板那裡，第二次就
    坐在後座（原審卷第一一一審判筆錄）。是告訴人第一次既
    係搭乘第三人駕駛車輛，如若不願隨行，在車上大可向駕駛
    人求援或嚴重聲明；另第二次遭強載抵被告住處，既係坐於
    後座，車停後，亦應有機會離去，然均未聞告訴人就此曾有
    何舉動敘述。又至到被告住處樓下，是否係遭被告強押上樓
    ？或至被告房間後，被告有對其為拘禁或不讓離去之情？則
    均未見指陳，本院自無從憑空認定。
  (2)又告訴人先稱第一次至被告住處，被告母親及母親男友均在
    家（偵卷第三五頁第十一行調查筆錄）；惟嗣改稱：其至被
    告住處，被告母親及母親男友未看到，是其與被告說話時問
    他，他媽媽在不在（偵卷第四一頁第三～四行調查筆錄）。
    於原審証稱：第一次到被告家約凌晨一點，當時他母親在家
    ，可是好像睡了（原審卷第七九頁筆錄）；因之前去他家看
    到他媽媽與他媽媽的男友，所以猜測十一月十日當天被告他
    媽媽及他媽媽的男友在（原審卷第八七頁筆錄）；要離開他
    家時有看到他媽媽，並有跟他媽媽對話說「我要回去了」（
    原審卷第一０八頁反面筆錄）。另於本院則証稱：第一次被
    告家裡只有他媽媽在，有見到他媽媽（本院卷第九四頁筆錄
    ）。是告訴人對其經強載至被告住處，究有無見被告母親一
    節，前後指訴不一，已有可議，且如有見被告母親在家，且
    其不願停留，大可向其母親投訴或求救，然其均捨此未為，
    甚且認「這是我跟他的事，不需要跟他媽媽說」（原審卷第
    一０九頁筆錄第二行），則與常情有悖。
  (3)另告訴人於警訊均未指陳被告有鎖門不准其離去之情，僅指
    陳被告曾言「你要走可以啊!我又沒有攔你」之風涼話（偵
    卷第三七頁調查筆錄）。於原審方指陳：被告不放我回家，
    有將房門反鎖（原審卷第七九頁反面）、被告坐在房間門口
    ，我沒辦法跑出去（原審卷第八０頁）、或因之前威脅說如
    果回去就會傷害我家人，故不敢逃出去（原審卷第八三頁）
    ；於本院則稱：其係遭鎖於房內，然稱是鎖木門的喇叭鎖；
    經訊木門喇叭鎖一經旋轉即可開啟？又改稱：被告擋在門口
    ，然又稱被告未一直守著房門，是被告一直威脅，不敢離去
    ，或嗣其累了，睡著了未離去云云（本院卷第九四頁筆錄）
    ，更見其反覆。至告訴人另指証：當時被告有拿小剪刀威脅
    ，我要離開，他擋在房間門口不讓我走等語（原審卷第一一
    ０頁）。惟告訴人所稱被告持有之小剪刀，經本院當庭勘驗
    僅係一般剪指甲用的小剪刀，且經被告供陳該指甲剪本係放
    置於房間桌上（本院卷第九三頁反面），以該剪指甲小剪刀
    ，恐難持以要脅令人心生畏怖，而可達其目的。況告訴人自
    陳：被告僅爭吵時站立門口，並非自始至終均擋在門口，則
    告訴人稱無法離去云云，實屬可疑。參以，告訴人坦承於第
    一次遭強押在被告房間，期間曾於與被告發生性行為，外出
    被告臥室至浴室洗澡，則告訴人指訴遭強行拘禁，無法離去
    一情，恐無足採。
  (4)況告訴人先陳：該二次遭被告強押，至同日下午，均因其要
    上班，由被告叫醒後，由其以手機打電話予其弟弟來接其回
    家（偵卷第三六頁倒數第三行筆錄）；或第一次是叫弟弟來
    載，第二次是自己騎車離開（偵卷第三七頁筆錄），前後不
    同。且衡情，告訴人於遭拘禁甫獲自由，既得連絡其弟弟前
    來搭載回家，理應會告知弟弟其遭人強行拘禁之上情，況告
    訴人於原審，更指陳第一次即十一月十日與被告是在家門口
    見面，起爭執後，被告即搶其手機，二人搶來搶去，被告就
    拉其到巷子裡，推其到他朋友車上，載到他家去，其家的門
    沒關，媽媽還追出來，因當時爭執聲音很大，後來有人報警
    （原審卷第七八頁筆錄）一情，如若屬實，告訴人之家人亦
    必追問始末，且其弟亦已知被告住處，當可即行報警追訴，
    然告訴人竟又稱至本案發前，均未向家人提及有被告之人存
    在（原審卷第一０九頁筆錄），益見其指訴恐有誇大不實。
    參以，告訴人自陳：其有攜行動電話在身旁，期間其母親曾
    來電，被告尚有接聽，並有撥打電話予其弟（原審卷第一０
    四頁反面～一０五頁筆錄）；僅於與被告爭執時，無法使用
    手機（本院卷第九五頁筆錄）。是若被告果真遭拘禁，更大
    可於被告撥打或接聽其家人手機時大聲呼救。又依行動電話
    通聯紀錄顯示，告訴人十一月十日於其自被告住處離去後，
    二人亦互有撥打電話及傳送簡訊（原審卷第一０九頁反面、
    第一一三頁筆錄）；則告訴人指訴遭拘禁云云，均難以採信
    。
    綜上，被告先後二次雖有強行將告訴人載回其住處，然如前
    述，告訴人至被告住處後，係自行隨同上樓入房，此外，復
    無其他事証，足証被告有強行拘禁或不准其離去之剝奪行動
    自由之舉，此部分犯行即屬不能証明。
(三)、按刑法第三百零二條第一項之私刑拘禁或以其他非法方法剝
    奪人之行動自由罪，係妨害他人自由之規定，須其強暴、脅
    迫行為已達於剝奪人行動自由之程度，始可成立該罪，若其
    行為雖出於使人行無義務之事，或妨害人行使權利之目的，
    然尚未達剝奪他人行動自由程度，即應就其行為本質另行論
    處。核被告所為，於事實欄二、三之所為，雖先後均有強載
    告訴人至其住處，然如前述，既無事証足認告訴人至被告住
    處後，有遭何拘禁或不准其離去之剝奪行動自由犯行，自與
    前開第三百零二條第一項之剝奪人行動自由罪有間，而應僅
    論以同法第三百零四條之強制罪，是公訴人此部分之起訴法
    條，應予變更，先此敘明。又被告於事實欄二，與告訴人為
    分手事宜爭吵，即率先搶走告訴人之手機，旋推拉告訴人上
    車，欲帶其回家談判，此接續剝奪其撥打電話報警，及推拉
    告訴人上車，時間密接，且侵害同一法益，二次之行為獨立
    性極為薄弱，依一般社會健全觀念，在時間差距上，難以強
    行分開，在刑法評價上，以視為數個舉動之接續施行，應為
    包括之一強制行為之予以評價，方符刑罰公平原則，並契合
    人民之法律感情。又其推拉告訴人上車之強制行為，又致告
    訴人成傷，則係一行為觸犯二罪名之想像競合犯，應依刑法
    第五十五條之規定，從較重之傷害罪處斷。惟被告前開傷害
    犯行，業經告訴人提出告訴（偵卷第三八頁），雖公訴人漏
    未起訴，然該傷害犯行與前開強制犯行部分，如前所述，為
    想像競合犯之裁判上一罪關係，為原起訴效力所及，本院自
    得併予審理。又被告利用不知情之不詳姓名年籍之成年友人
    「武雄」載送其與告訴人返家，則係間接正犯，均附此敘明
    。另被告於事實欄三，其欲強載告訴人至住處途中，因告訴
    人二次趁隙跳車欲行逃離，均遭被告拉回，其先後二次將跳
    車之告訴人強拉上車，應係於密接之時、地實施，侵害同一
    法益，二次之行為獨立性極為薄弱，依一般社會健全觀念，
    在時間差距上，難以強行分開，在刑法評價上，以視為數個
    舉動之接續施行，為包括之一行為予以評價，較為合理，而
    應論以接續犯。又被告於第二次拉回時對告訴人施以「再耍
    花樣，就試試看」等恐嚇言語，自均應包含於強制行為之同
    一意念之中，為該次強制罪之部分行為，不另論罪。另被告
    於事實欄四所為，則係犯刑法第三百零五條之恐嚇危害安全
    罪。至被告所犯上開三罪，犯意個別，行為互殊，應予分別
    論罪，合併處罰。
(四)、原審對被告論罪科刑，固非無見，惟(1)認被告二次於房內剝
    奪告訴人行動自由分別達十二、十四小時，漏未酌及告訴人
    前後指訴瑕疵，且該房間木門喇叭鎖無法限制人出入，又二
    人爭吵後均於房內睡著，其後亦合意發生性行為，之後尚可
    自由離去上班，告訴人之行動自由顯未遭剝奪甲等情，遽依
    告訴人指訴認被告二次所犯為剝奪行動自由罪，容有未洽。
    (二)被告所傳送之「你上班人載對後那車我先騎走回來再還你
    」及所書寫之「妳家門怎麼不鎖上呢？這樣不好，下次出門
    記得上鎖避免危險」字條，如下不另為無罪部分之所述，客
    觀上均尚難認有何惡害之通知，原審併以與前開有罪部分為
    單一犯意論處恐嚇罪，亦有未合；被告上訴否認前開剝奪行
    動自由及恐嚇犯行，非無理由，自應由本院撤銷改判。至公
    訴人就被告被訴妨害性自主經原審諭知無罪部分上訴，則無
    理由，應予駁回。
(五)、爰審酌被告前有竊盜、傷害、妨害自由及毀損等前科紀錄，
    素行非佳，又正值青壯，不思正常交往程序，雖認與告訴人
    為男女朋友，卻為持續交往，先後二次強押返家，迨告訴人
    避不見面，復以簡訊恐嚇，犯罪動機非出於良善、手段亦非
    平和之犯罪動機、目的、手段，及危害被害人之身心、家庭
    ，惟兼衡被告坦認犯行，犯罪後態度尚可，被害之情節非重
    等一切情狀，乃分別量處如主文所示之刑，並定其應執行刑
    ，以資懲儆。至被告於持以發送簡訊所用之0000000000號行
    動電話，雖為被告所有之物，此經被告供明在卷（原審卷第
    一四二頁），惟該支行動電話並未扣案，且非違禁物，亦無
    證據證明現尚存在，為免執行困難，爰不併予宣告沒收。另
    扣案被告所有之小剪刀一支，與其上開犯行無涉，且非違禁
    物，亦不併予宣告沒收，均附此敘明。
、不另為無罪部分：
一、公訴意旨另以：(一)被告李兆宗因告訴人甲女拒絕與其交往，
    並告知其另有男友，竟心生不滿，基於恐嚇危害安全之犯意
    ，自九十八年十一月九日起接續多次以電話或前往告訴人甲
    女之上班處所及家中，以「如甲女再不過來，就要放火燒房
    子及燒甲女機車及甲女弟弟及母親生命威脅」之危害生命、
    身體、財產等言語恐嚇甲女，致生危害於甲女及家人之安全
    。又於同年月十日凌晨某時，在其上址住處，當著告訴人甲
    女面前，以吸管由鼻子吸食毒品時，承前恐嚇危害安全之接
    續犯意，以「我為了等妳下班，好幾天沒睡覺，都是你害（
    我吸毒）的」、「如我出了甚麼事，要妳與妳家人一起作伴
    」等危害生命、身體等言語恐嚇告訴人甲女，致告訴人甲女
    心生畏懼。(二)被告承前恐嚇之接續犯意，於同年月十六日十
    一時廿七分許，以其持用之0000000000號行動電話發送「你
    上班有人載對後那車我先騎走回來再還你，回來在打給我嘿
    」內容之簡訊，復在甲女住處鋁門夾留「妳家門怎麼不鎖上
    呢？這樣不好，下次出門記得上鎖避免危險」之紙條，恐嚇
    甲女及家人，致生危害於甲女及其家人之財產及居住安全，
    認被告均係涉有刑法第三百零五條之恐嚇危害安全罪嫌。
二、按犯罪事實應依證據認定之，無證據不得認定犯罪事實；又
    不能證明被告犯罪者，即應諭知無罪之判決，刑事訴訟法第
    一百五十四條第二項、第三百零一條第一項分別定有明文。
    次按事實之認定，應憑證據，如未能發現相當證據，或證據
    不足以證明，自不能以推測或擬制之方法，為裁判基礎；且
    認定不利於被告之事實須依積極證據，苟積極證據不足為不
    利於被告事實之認定時，即應為有利於被告之認定；另認定
    犯罪事實所憑之證據，雖不以直接證據為限，間接證據亦包
    括在內，然而無論直接證據或間接證據，其為訴訟上之證明
    ，須於通常一般之人均不致有所懷疑，而得確信其為真實之
    程度者，始得據為有罪之認定，倘其證明尚未達到此一程度
    ，而有合理之懷疑存在而無從使事實審法院得有罪之確信時
    ，即應由法院為諭知被告無罪之判決（最高法院四十年台上
    字第八六號、三十年台上字第八一六號、七十六年台上字第
    四九八六號判例可資參照）。又被害人之指訴，係以使被告
    受刑事追訴為目的，其指訴是否與事實相符，仍應調查其他
    證據，以資審認，必被害人所述被害情形，無瑕疵可擊，且
    就其他方面調查，又與事實相符，始足據為有罪判決之基礎
    。
三、公訴人認被告另涉犯恐嚇危害安全罪嫌，無非以証人即告訴
    人甲女之陳述，及簡訊蒐證照片二張、夾紙條現場照片二張
    及紙條一紙等事證為主要論據。訊據被告堅詞否認有此恐嚇
    危害安全之情事，並辯稱：其不曾於九十八年十一月九日對
    甲女說過要放火燒房子、機車及以甲女弟弟與母親之生命威
    脅甲女，更未於同年月十日以如出事，要甲女與其家人一起
    作伴出言恐嚇甲女；而其於同年月十六日十一時廿七分許，
    所傳送之「你上班有人載對後那車我先騎走回來再還你，回
    來在打給我嘿」內容之簡訊，原係想要向其借車使用，其後
    亦未騎走該機車；至在甲女住處鋁門夾留「妳家門怎麼不鎖
    上呢？這樣不好，下次出門記得上鎖避免危險」之紙條，則
    是見甲女的家門沒關好，其出於關心之意，沒有恐嚇意圖等
    語。
四、經查：被告否認有公訴人所指前揭犯行，迭經被告於警詢、
    偵查中及法院審理時供明在卷（偵卷第二二～二三、二六、
    六七～六八頁、原審卷第一七～一九、一三四～一三七頁、
    本院六二頁反面～六三頁、九十九年十二月廿九日審理筆錄
    第一０頁）。而証人甲女所指「如再不過來，就要放火燒房
    子及燒甲女機車及甲女弟弟及母親生命威脅」或「如我出了
    甚麼事，要妳與妳家人一起作伴」之恐嚇上情，既經被告否
    認，遍查全卷復無其他證據資料可佐，實難逕認証人甲女此
    部分所指為真。再被告於九十八年十一月十六日所傳送之「
    你上班有人載對後那車我先騎走回來再還你，回來在打給我
    嘿」簡訊內容，就字面意思雖係欲騎用甲女之機車，然既稱
    回來會還，即無恐嚇欲危害甲女財產之意；而甲女住處鋁門
    夾留「妳家門怎麼不鎖上呢？這樣不好，下次出門記得上鎖
    避免危險」之紙條，被告亦於原審陳稱當日係甲女家門未上
    鎖，故還特地跑去超商借紙、筆，好意提醒甲女應該要把門
    關好，並無恐嚇之意（原審卷第一九頁反面），是就前開簡
    訊及紙條內容，客觀上均難認有何惡害之通知，而衡情足使
    人心生畏怖。況被告就其於九十八年十一月十七日之恐嚇犯
    行業已坦承如上，被告就屬於同一恐嚇危害安全罪之上開部
    分行為，實無隱匿之動機及必要，是被告此部分辯解難認無
    稽。告訴人此部分所指，容有合理懷疑，難令本院確信被告
    有恐嚇危害安全之犯意，或所為為恐嚇犯行，此外復查無其
    他證據證明被告有此部分之行為，惟公訴人認被告此部分之
    恐嚇犯行，與前開論罪科刑部分之恐嚇危害安全犯行，為接
    續犯之一罪關係，乃不另為無罪之諭知。
肆、無罪部分：
一、公訴意旨略以：被告李兆宗於九十八年十一月十日強將告訴
    人甲女帶返被告家中後，另基於強制性交之犯意，先拉扯告
    訴人甲女頭髮至房間，將告訴人甲女推到床上後，又以拉住
    告訴人甲女頭髮方式，將告訴人甲女由床上拉到床前跪下，
    逼問告訴人甲女行動電話中電話號碼是何人所有、是否有曖
    昧關係等等，再以手掐住告訴人甲女脖子、以枕頭蓋住告訴
    人甲女臉部、毆打告訴人甲女及抓拉手臂等方式凌虐告訴人
    甲女，雖經告訴人甲女哭泣哀求讓其返家，被告不為所動，
    迨甲女哭泣至睡著，被告見狀隨即以身體壓住告訴人甲女左
    手，雖經告訴人甲女以右手推開反抗，但仍遭被告撐開告訴
    人甲女雙腿，以其性器插入告訴人甲女性器之方式，強制對
    告訴人甲女性交得逞，因認被告另對甲女涉犯刑法第二百二
    十一條第一項之強制性交罪嫌。
二、訊據被告固坦認有於系爭時地與告訴人發生性行為之事實，
    惟堅詞否認有何強制性交之情事，辯稱：其與甲女認識後就
    有性關係，但從沒在她不願意的情況下發生，當天其與甲女
    爭吵時，便跟她說我們不要再吵了，她說好，二人就比較心
    平氣和的講，之後其叫她先睡，她睡著後，其抄寫儲存在甲
    女行動電話內之電話號碼後跟著睡覺，直到當日十二時許其
    先起床到一樓幫家人搬東西，又因甲女需要上班，其乃於十
    四時許把甲女叫起床，甲女說當天要請假想再躺一下，其在
    旁邊無聊就躺在甲女背後抱著愛撫甲女，接著把甲女翻正與
    甲女發生性關係並在其體內射精，性交完畢後，其與甲女先
    後到房間外之浴室沖洗，故其並未對甲女強制性交等語。
三、經查：
(一)、被告於九十八年十一月十日凌晨二時前某時，前往告訴人甲
    女住處與之洽談，並於同日凌晨二時三分至二時十四分間某
    時，強將告訴人帶往其上址住處房間後，以其陰莖插入告訴
    人陰道之方式為性交行為，並在其體內射精，其後二人分別
    至房間外之浴室沖洗等情，業經被告於偵查中及本院審理時
    坦白承認（偵卷第六八頁、原審卷第一三六頁），核與証人
    即告訴人於警詢及原審時證述確當日遭被告強押至其住處房
    間，且在該房間內與被告發生性交行為等情大致相符（偵卷
    第三四～三六、四０頁、原審卷八一～八三、八五、一０六
    ～一０八頁），並有証人甲女繪製之現場草圖一紙及被告房
    間蒐證照片四張在卷可佐（偵卷第五六～五八頁），堪信為
    真實。
(二)、本案告訴人於警詢及法院審理時固一再指稱遭被告強制性交
    云云。惟細繹甲女指訴遭被告強制性交之先後經過，其於警
    詢中陳稱：當日我被帶到李兆宗住處後，他抓著我的頭髮推
    我到床上，還一直拉拉扯扯，說再動就把我的頭髮扯下來，
    然後拉著我的頭髮把我從床上拉到床前小桌子叫我跪下，逼
    問我手機內電話號碼是誰的，用手掐我的脖子，用枕頭蓋住
    我的臉，不讓我呼吸，打我的身體，抓我的手臂，我一直哭
    求他放我回家，他不放我回家，還當著我的面吸毒，且講出
    了甚麼事要我與我家人一起作伴，我被打完後，他叫我躺著
    睡覺，我睡著後，他用身體把我左手壓住，我另外一隻手一
    直推他跟他說不要，但推不動，我的腳一直要合起來，可是
    他一直弄開對我性侵害，並為體內射精，整個過程差不多半
    小時，期間他好像沒說任何話等語（偵卷第三五～三六頁）
    。於原審時則先証稱：被告硬把我拉到他家，我叫他放我回
    家，他不肯，我們因此發生爭吵，他用手毆打我頭、腳、身
    體等部位、抓我頭髮撞牆壁、掐我脖子、拿我的行動電話打
    電話給行動電話內電話簿的朋友，我一直哭，他不放我走，
    且在旁邊吸毒，我們一直爭吵，最後我在床上睡著，我突然
    醒來時，被告已經壓在我身體上，我身上的衣服、裙子都被
    脫掉，被告脫我衣服、裙子時我有感覺，而被告也是赤裸的
    ，當時我推他說不要，且有哭叫，被告一隻手摀住我的嘴，
    另隻手壓住我的右手，肩膀則壓住我的左手，我的腳沒辦法
    反抗，他的性器官插入我的下體，被告之後有射精，過程約
    十幾分鐘，性交完畢後，我有到被告房間外的浴室由被告幫
    我洗澡，我另要求被告放我回去，被告沒有回應，之後我就
    在被告家睡覺，直到下午二、三點才離開等語（原審卷第七
    八～八二頁）。嗣又証稱：被告是整個身體壓上來，我身上
    有重量我才醒過來，等我醒來時我的衣服、裙子已經全部被
    脫掉，被告在脫我衣服及裙子時我好像沒有感覺，被告用一
    隻手摀住我的嘴，另隻手把我左手壓在頭上，我的右手被他
    一下用肩膀，一下用手壓在我肩膀旁邊，被告換手壓時沒有
    同時摀住我的嘴，他壓我手的那隻手也沒有一直壓住我的手
    ，他摀我的嘴的那隻手與壓住我的手的肩膀好像不是同一隻
    手，過程中他的身體整個壓在我身上，他性器官插入前我的
    雙手有掙脫並推他，但我推不開他，他用手把我的腳分開，
    我當時沒有用腳踢他，也沒有想要用腳踢，過程中他沒有打
    我，後來我自己去洗澡，是被告開門要幫我洗，我有拒絕，
    但他又不出去，我就說你幫我洗背部，他洗完就出去等語（
    原審卷第一０五～一０八頁）。是依告訴人上開指証，其就
    遭被告脫去衣服、裙子時有無感覺、如何遭被告壓制、雙手
    有無掙脫或反抗、雙腳有無抗拒可能、有無哭叫及過程歷時
    多久等細節，前後供述已有不一；又結証：當天被告一開始
    未曾要求與之發生性行為（原審卷第一一一頁），嗣於遭拉
    扯頭髮、掐脖子、毆打過等過程中，甚至其睡前，均未表示
    要與之發生性行為（原審卷第一一三頁），反任其睡覺。嗣
    於性交過程，二人並無言語，被告亦未為毆打或其他舉動，
    均經告訴人證述在卷（偵卷第三六頁、原審卷第一０七頁）
    ，難認被告有以暴力或威嚇手段逼迫告訴人就範之事實。況
    告訴人証稱其知悉被告母親在家，且臥室相鄰，告訴人如係
    遭被告強制性交，自可強力抵抗、大聲呼救，何以未為？甚
    於性交完畢後，自行至被告房間外之浴室洗澡，並由被告幫
    忙洗背，致相關跡証全然滅失？嗣又再次入睡，至被告叫醒
    上班，亦未趁被告入睡後逃走？迨電招弟弟前來載送離去，
    均未告知其弟或母親其遭受性侵，而尋求慰藉，是在在均與
    常情有違。
(三)、再者，告訴人前揭指訴被告於房內對其拉扯頭髮、推至床上
    、拉到床前跪下、掐住脖子、以枕頭蓋臉、毆打身體及抓拉
    手臂等情，然與其於九十八年十一月十日案發當天前往新竹
    縣竹東鎮竹信醫院就診，經醫生檢查結果，僅受有左膝擦破
    傷長三公分、右手臂瘀血長六公分、左手臂瘀血長五公分等
    傷害，此有診斷証明書一件在卷可按，而經其指訴是遭被告
    強行推拉上車所受之傷情外，餘均未見其頭部、脖子、臉部
    或身體其他部位有與其指訴相關之傷情，乃告訴人前開指訴
    ，恐與事實有違，難以採信。參以，告訴人身高一百六十三
    公分、案發時體重約五十六公斤（原審卷第一一四頁），而
    被告與告訴人身形相差不大，倘告訴人全力抗拒，被告自須
    強力壓制，始能遂行性侵害之目的，據此，雙方身體理應造
    成部分傷勢，然告訴人既指訴遭強制性侵，然未為何反抗，
    亦與常情有違。
(四)、又告訴人於九十八年十一月十日前至被告上址住處時，曾於
    半推半就之情況下同意與被告發生約三次性關係等情，先後
    經告訴人於警詢時證稱：我去被告家五次，有三次是在半推
    半就之下與他發生性關係等語（偵卷第四二頁）；於原審亦
    證稱：在本案發生之前，我一星期大約去被告家三、四天，
    被告會叫我留下來過夜，我有同意，在被告家過夜時，我與
    被告發生過約三、四次性行為，都是被告要求的，我跟他發
    生性行為是在半推半就下發生，也就是雖然不大情願，後來
    也勉強同意等語明確（原審卷第七六～七七頁）。而本案並
    無證據足資證明被告於性交時曾為暴力壓制行為，業如上述
    ，另依告訴人上開指述，其於性交當時，除僅出手欲推離被
    告外，餘無何反抗動作等語，難認告訴人該手推動作是否即
    為反對之舉，亦或同其所陳如之前之半推半就之情？致客觀
    上恐難與其前半推半就同意性交之情難予區分，是被告辯稱
    係於未違反告訴人意願下發生性行為等語，即非無稽。
(五)、末按，檢察官就被告犯罪事實，應負舉證責任，並指出證明
    之方法，刑事訴訟法第一百六十一條第一項定有明文。因此
    ，檢察官對於起訴之犯罪事實，應負提出證據及說服之實質
    舉證責任。倘檢察官所提出之證據，不足為被告有罪之積極
    證明，或其闡明之證明方法，無從說服法院以形成被告有罪
    之心證，基於無罪推定之原則，自應為被告無罪判決之諭知
    。參照前開論述，告訴人指訴遭被告強制性交之情，存有前
    後供述不一，且有違反常情及不符事實之重大瑕疵，其此部
    分指訴，尚值懷疑，無從逕信，而被告辯稱係於未違反告訴
    人意願下發生性行為等語，應非無稽。是本件依公訴人所舉
    證據，尚無從說服法院形成被告強制性交犯行有罪之心證，
    本案復查無其他積極証據証明被告有何公訴人所指前揭所指
    犯行，原判決以被告此部分之犯罪尚屬不能證明，而為被告
    強制性交無罪判決之諭知，經核並無違誤。公訴人再以告訴
    人就犯罪過程陳述不一恐係因時間相距已遠所致、及其未向
    他人求援應係深感羞愧或怕親友擔心、責難、及告訴人既經
    剝奪自由，其與被告爭吵、反抗後豈同意性交等語上訴指摘
    ，均係臆測、推論之詞，要難採証，乃上訴並無理由，應予
    駁回。
伍、據上論斷，應依刑事訴訟法第三百六十九條第一項前段、第
    三百六十八條、第三百六十四條、第二百九十九條第一項前
    段、第三百條，刑法第二百七十七條第一項、第三百零四條
    第一項、第三百零五條、第五十五條、第五十一條第五款，
    刑法施行法第一條之一，判決如主文。
本案經檢察官李叔芬到庭執行職務。

中    華    民    國   一○○  年    三   月   十六    日
                  刑事第四庭審判長法  官  陳筱珮  
                                  法  官  孫惠琳
                                  法  官  陳玉雲
以上正本證明與原本無異。
被告不得上訴。
檢察官如不服本判決，應於收受送達後十日內向本院提出上訴書
狀，其未敘述上訴之理由者並得於提起上訴後十日內向本院補提
理由書（均須按他造當事人之人數附繕本）。「切勿逕送上級法
院」。
                                  書記官  柳秋月
中    華    民    國   100    年    3     月    17    日

附錄本案論罪科刑法條
中華民國刑法第277條（普通傷害罪）
傷害人之身體或健康者，處 3 年以下有期徒刑、拘役或 1 千元
以下罰金。
犯前項之罪因而致人於死者，處無期徒刑或 7 年以上有期徒刑
；致重傷者，處 3 年以上 10 年以下有期徒刑。

中華民國刑法第304條（強制罪）
以強暴、脅迫使人行無義務之事或妨害人行使權利者，處 3 年
以下有期徒刑、拘役或 3 百元以下罰金。
前項之未遂犯罰之。

中華民國刑法第305條（恐嚇危害安全罪）
以加害生命、身體、自由、名譽、財產之事，恐嚇他人致生危害
於安全者，處 2 年以下有期徒刑、拘役或 3 百元以下罰金。